臺灣高等法院臺南分院刑事裁定　　　　　　　九十一年度交抗字第二八號　孝股
　　　抗　告　人
　　　即　異議人　　甲○○○原料有限公司
　　　法定代理人　　乙○○
右抗告人因違反交通管理處罰條例案件，不服臺灣嘉義地方法院中華民國九十一年一
月三十一日裁定（九十年度交聲字第一二一號），提起抗告，本院裁定如左：
      主  文
抗告駁回。
      理  由
一、本件抗告意旨略以：(一)依交通安全規則第八十條第二、三、四項連結車輛之裝載
    規定：「二全聯結車裝載之總聯結重量，不得超過兼供曳引大貨車核定之總連結
    重量；三全拖車裝載之總重量不得超過核定之總重量兼供曳引大貨車裝載之總重
    量；四兼供曳引大貨車裝載之總重量不得超過核定之總重量」。(二)抗告人於民國
    （下同）九十年八月二日以大貨車連結全拖車載運危險物品（鹽酸）於道路行駛
    ，其是否違規應依實際事實（全聯結裝載之總聯結重量）認定，方屬合理。故本
    案執行員警將大貨車與全拖車分別過磅之行為，實屬不當。因實際上大貨車並未
    單獨行駛於道路上，故應以總聯結重四十二公噸為準，員警竟予分別過磅，而以
    該自用大貨曳引車總重量二十一公噸為核定超重與否之依據，顯有未當；且交通
    規則八十一條第四項兼供曳引大貨車裝載之總重量不得超過核定之總重量，應是
    針對大貨車車體行駛於道路而言，為此提起本件抗告，請求撤銷原裁定並為適當
    之處分云云。
二、經查：
（一）抗告人所有自用大貨曳引車，於九十年八月二日載運危險物品（鹽酸），在中
      山高速公路北向三四六公里處，經警會同司機過磅，總重三八點三八公噸，而
      該自用大貨曳引車經核定之總重量僅為二十一公噸，業經抗告人於書狀中所自
      承，並有內政部警政署國道公路警察局舉發違反交通管理事件通知單、行車執
      照影本等在卷可按，則該自用大貨曳引車裝載超過十七點三八公噸（原裁決書
      誤載為超過十七點三九公噸），足堪認定。
（二）又按聯結車之裝載應依「全聯結車裝載之總連結重量，不得超過兼供曳引大貨
      車核定之聯結總重量；全拖車裝載之總重量不得超過核定之總重量兼供曳引大
      貨車裝載之總重量；兼供曳引大貨車裝載之總重量不得超過核定之總重量。」
      之規定，道路交通安全規則第八十一條第二、三、四款分別定有明文，足見全
      聯結車裝載，除應注意不得超過兼供曳引大貨車核定之總聯結重量外，全拖車
      裝載之總重量亦不得超過核定之總重量兼供曳引大貨車裝載之總重量；兼供曳
      引大貨車裝載之總重量亦不得超過核定之總重量，從而員警就全拖車裝載之總
      重量與兼供曳引大貨車裝載之總重量分別過磅，並與之計算超載之重量，均無
      不合，抗告人前開所辯應以全聯結車裝載之總聯結重量與核定之全聯結車之總
      聯結重量比較，以計算有無超載云云，自無可採。
（三）按聯結車之裝載應依「全聯結車裝載之總聯結重量，不得超過兼供曳引大貨車
      核定之總聯結重量；全拖車裝載之總重量不得超過核定之總重量兼供曳引大貨
      車裝載之總重量；兼供曳引大貨車裝載之總重量不得超過核定之總重量。」之
      規定，道路交通安全規則第八十一條第二、三、四款分別定有明文。又「汽車
      裝載貨物超過核定之總重量、總聯結重量者，處汽車所有人罰鍰，並記汽車違
      規紀錄一次」；「有前二項規定之情形，應責令改正或當場禁止通行，並處新
      台幣一萬元之罰鍰，超載十萬公噸以下者，以總超載部分，每一公噸加罰新台
      幣一千元；超載逾十萬公噸至二十公噸以下者，以總超載部分，每一公噸加罰
      新台幣二千元；超載逾二十萬公噸至三十公噸以下者，以總超載部分，每一公
      噸加罰新台幣三千元；超載逾三十萬公噸者，以總超載部分，每一公噸加罰新
      台幣五千元。未滿一公噸以一公噸計算」；道路交通管理處罰條例第二十九條
      之二第一項、第三項亦分別定有明文。從而原處分機關依上開規定，對抗告人
      處以罰鍰新台幣四萬六千元，並記汽車違規紀錄一次，於法並無不合。
（四）綜上所述，原審據以駁回抗告人之異議，自難指為違法。受處分人猶執此提起
      抗告，指摘原裁定不當，為無理由，應予駁回。
三、據上論斷，應依刑事訴訟法第四百十二條，道路交通管理處罰條例第二十九條之
    二第三項，裁定如主文。
中      華      民      國    九十一    年      四      月     三十     日
                                     臺灣高等法院臺南分院刑事第五庭
                                             審判長法官  鄭  文  肅
                                                   法官  王  浦  傑
                                                   法官  陳  珍  如
右正本證明與原本無異。
不得再抗告。
                                             法院書記官  周  美  莉
中      華      民      國    九十一    年      五      月        一    日
